---
title: "pp"
output:
  pdf_document: default
  html_document: default
  word_document: default
---
#-----------------------------------------------------------------------------
# Le package pvaluefunctions
#-----------------------------------------------------------------------------

Le package pvaluefunctions permet de créer des graphiques des fonctions de la p-value , des distributions de confiance, des densités de confiance ou de la valeur Surprisale (valeur S) (Groenland 2019).
Installation
Vous pouvez installer le package directement en  tapant install.packages("pvaluefunctions"). Après l'installation, chargez-le dans R en utilisant library(pvaluefunctions).
La fonction dépend des packages R suivants, qui doivent être installés au préalable:
•	ggplot2
•	Balance
•	zipfR
Utilisez la commande install.packages(c("ggplot2", "scales", "zipfR"))dans R pour installer ces packages.
les données que nous allons utiliser sont issues de la table célèbre, collectées par Edgar Anderson.
le fichier donne les mesures en centimètre des variables suivantes:
	longueur du sépale (Sepal.Length)
	largeur du sépale (Sepal.Widt)
	longueur du pétale (Petal.Length)
	largeur du pétale (Petal.Width)
pour trois espèces d’iris qui sont les : Iris setosa, Iris versicolor et Iris virginica.




Data iris
pour importer cette table de données, il suffit d'importer la librairie "datasets" et puis exécuter l'instruction "data(iris)".
T-test 
Pour tester l'égalité de la moyenne des sepal.length de l'espèce setosa avec celle de l'espèce versicolor, on fait appel au t-test, à deux échantillons avec deux variances inégales, aussi connu par le welch test.
pour cela, il est indispensable que les données sur lesquelles nous allons appliquer le test respect 3 règles:
	les échantillons sont normalement distribués, 
	l'écart type des deux populations est inconnu et suppose qu'il est inégal, 
	l'échantillon est suffisamment grand (sur 30).
Notre objectif à travers cette étude, est d’expliquer l'emploi et l’utilité du package pvaluefunctions dans la construction  des graphiques des fonctions p-value, distributions de confiance et les densités de confiance

```{r setup, include=FALSE}
#-----------------------------------------------------------------------------
#installation du package "pvaluefunctions"
#-----------------------------------------------------------------------------

install.packages("pvaluefunctions")

#-----------------------------------------------------------------------------
#importation du package "pvaluefunctions".
#----------------------------------------------------------------------------

library(pvaluefunctions)

#-----------------------------------------------------------------------------
#importation de la librarie "datasets"
#Base de données iris
#----------------------------------------------------------------------------

library(datasets)
data(iris)
View(iris)
#On supprime l'espece de type "virginica" de notre table.
iris <- iris[iris$Species != "virginica",]
iris$Species<- factor(iris$Species)

#calcul de la difference entre la moyenne de longueur du sépale type setosa et versicolor.
with(iris, mean(Petal.Length[ Species== "setosa"])) - with(iris, mean(Petal.Length[Species ==	"versicolor" ]))



#-----------------------------------------------------------------------------
# Application du test welch
#-----------------------------------------------------------------------------

# Hypothese nulle H0: mu(setosa) = (versicolor) vs hypothese alternative H1 mu(setosa) != mu(versicolor)
Test_welch<-t.test(Petal.Length ~ Species, data = iris, paired=TRUE,var.equal = FALSE)
Test_welch

#-----------------------------------------------------------------------------
# Résultat Test du welch
#-----------------------------------------------------------------------------
#> 
#> data:  Petal.Length by Species
#> t = -37.241, df = 49, p-value < 2.2e-16
#> alternative hypothesis: true difference in means is not equal to 0
#> 95 percent confidence interval:
#>  -2.948983 -2.647017
#> sample estimates:
#> mean of the differences 
#>               -2.798 

```
#-----------------------------------------------------------------------------
# Interprétation des Résultats du Test du welch
#-----------------------------------------------------------------------------
Comme nous pouvons l'observer d'après les résultats ci-dessus, la p-value qui est de 2.2e-16 est nettement inférieure à notre seuil de 5%. Par conséquence, nous pouvons rejeter l'hypothèse nulle et accepter l'alternative, en d’autres termes la longueur du sépale à un certain effet sur les espèces.

#-----------------------------------------------------------------------------
# Graphe
#-----------------------------------------------------------------------------

Maintenant, nous allons illustrer la pvalue par le graphe suivant ,en tenant compte de trois paramètres qui sont:
1.	estiamte qui indique de notre cas, la différence entre les deux moyennes estimées
2.	df qui indique le degré de liberté
3.	tstat est la statistique de décision du test de welch


```{r setup, include=FALSE}
#-----------------------------------------------------------------------------
# Le graphe (conf_dist)
#-----------------------------------------------------------------------------
res <- conf_dist(
  estimate = c(-2.798)
  , df = c(49)
  , tstat = c(-37.241)
  , type = "ttest"
  , plot_type = "p_val"
  , n_values = 1e4L
  # , est_names = c("")
  , conf_level = c(0.95, 0.90, 0.80)
  , null_values = c(0)
  , trans = "identity"
  , alternative = "two_sided"
  , log_yaxis = FALSE
  , cut_logyaxis = 0.05
  , xlab = "DIFFERENCE ENTRE mu(setosa) ET mu(versicolor)"
  , together = FALSE
  , plot_p_limit = 1 - 0.999
  , plot_counternull = TRUE
  , x_scale = "line"
  , plot = TRUE)
```
#-----------------------------------------------------------------------------
# test du chi-carré
#-----------------------------------------------------------------------------
Vérifiant maintenant ,s'il y a une interaction entre Species et Petal.Width.Cat. 
Tout d'abord, nous allons convertir la variable continu "Petal.Width" en une variable catégorielle qui se nommera "Petal.Width.Cat",
une fois ces deux des variables sont catégorielles, nous utiliserons le test du chi-carré et ensuite nous élaborons un tableau de contingence qui va nous servir en moment du test.

NB : pour faire le test de chi-carré les variables doivent êtres qualitatives…

pour effectuer le test, nous supposerons l'hypothèse nulle comme ci-dessous:

	H0: Le Petal.Width.Cat n'a aucun effet sur l'espèce.               vs 
	H1: Le Petal.Width.Cat a un certain effet sur les espèces


```{r pressure, echo=FALSE}
# la function summary permet d'avoir la description statistique de la variable Petal.Width(largeur du pétale)
summary(iris$Petal.Width)
#convertion de la variable continu Petal.Width en variable categorielle
iris$Petal.Width.Cat <- cut(iris$Petal.Width, breaks = quantile(iris$Petal.Width, probs = seq(0, 1, 0.5)), include.lowest = TRUE)
levels(iris$Petal.Width.Cat) <- c("Dessous", "Dessus")
# "dessous" est affecté aux valeurs qui sont au dessous de la median et "dessus" l'inverse.
quantile(iris$Petal.Width, probs = seq(0, 1, 0.5))

#-----------------------------------------------------------------------------
#creation d'un tableau de contingence
#-----------------------------------------------------------------------------

table_contingence <- table(iris$Petal.Width.Cat, iris$Species)
#application du test de KHI-DEUX.
Xsqt <- chisq.test(table_contingence)
Xsqt
```
#-----------------------------------------------------------------------------
# Interprétation des Résultats du Test du chi-carré
#-----------------------------------------------------------------------------

D’après les résultats, la p-value est inferieur a 2.2e-16 , ce qui est bien plus petit que la valeur du seuil de 5%. Cela nous permet de rejeter en l'hypothèse nulle et d'accepter l'hypothèse alternative. En d'autres termes, Petal.Width.Cat à un impact sur les espèces, ce qui nous permet de conclure que Petal.Width.Cat est un bon prédicteur pour les espèces.
--------------------------------------------------------------------------------------------------------------------------------------------------------------------------------
----------------------------------------------------------------------------------------------------------------------------------------------------------------------------------------------------------------------------------------------------------------------------------------------------------------------------------------------------------------

#-----------------------------------------------------------------------------
# La regression 
#-----------------------------------------------------------------------------

Dans l'exemple qui suit nous tentons un premier modèle de régression multiple qui nous permettra de voir la relation entre le Sepal.Length comme variable à expliquer (output) et les prédicteurs suivants (variables explicatives):
	Sepal.Width
	Petal.Length
	Petal.Width
Pour cela nous allons utiliser la fonction lm et fonction summary pour afficher les résultats de notre modèle.

```{r}
modele_regression <- lm(Sepal.Length~Sepal.Width + Petal.Length+Petal.Width, data = iris)
summary(modele_regression )

#-----------------------------------------------------------------------------
# Resultats de la regression 
#-----------------------------------------------------------------------------

#> Call:
#> lm(formula = Sepal.Length ~ Sepal.Width + Petal.Length + Petal.Width, data = iris)

#>  Residuals:
#>     Min       1Q   Median       3Q      Max 
#>  -0.76316 -0.23722  0.00556  0.18770  0.59723 

#>  Coefficients:
#>             Estimate Std. Error t value Pr(>|t|)    
#>  (Intercept)   2.07067    0.31620   6.549 2.86e-09 ***
#>  Sepal.Width   0.61196    0.07879   7.767 8.80e-12 ***
#>  Petal.Length  0.63897    0.10560   6.051 2.77e-08 ***
#>  Petal.Width  -0.41249    0.26325  -1.567     0.12    
---
#>  Signif. codes:  0 ‘***’ 0.001 ‘**’ 0.01 ‘*’ 0.05 ‘.’ 0.1 ‘ ’ 1

#>  Residual standard error: 0.2973 on 96 degrees of freedom
#>  Multiple R-squared:  0.7918,	Adjusted R-squared:  0.7853 
#>  F-statistic: 121.7 on 3 and 96 DF,  p-value: < 2.2e-16
```
#-----------------------------------------------------------------------------
# Interprétation des Résultats de la regression
#-----------------------------------------------------------------------------

D'après la sortie, on constate que notre modèle à un pouvoir explicative de 78,53% (R=78,53%),donc nous pouvons dire que notre modèle à priori est adapté pour prédire la variable Sepal.Length.


d'après les résultats de la régression, la p-value est inférieure au seuil 5%, donc nous pouvons conclure que le coefficient associé est significativement  diffèrent de zéro

le graphe ci-dessous nous montre ce dernier résulatat 


#-----------------------------------------------------------------------------
# Graphe
#-----------------------------------------------------------------------------
```{r}
#-----------------------------------------------------------------------------
# Le graphe (conf_dist) pvalue de Sepal.Width 
#-----------------------------------------------------------------------------

res1 <- conf_dist(
  estimate = c(0.61196)
  , df = c(96 )
  , stderr = (0.31620)
  , type = "linreg"
  , plot_type = "p_val"
  , n_values = 1e4L
  , conf_level = c(0.95, 0.90, 0.80)
  , null_values = c(0)
  , trans = "identity"
  , alternative = "two_sided"
  , log_yaxis = TRUE
  , cut_logyaxis = 0.05
  , xlab = "Coefficient Petal.Width "
  , together = FALSE
  , plot_p_limit = 1 - 0.999
  , plot_counternull = FALSE
  , plot = TRUE)
```
Ici nous allons faire la même démarche mais cette fois-ci pour les coefficients,   avec deux  variables Petal.Length  et Petal.Width.
D'apres de le graphe ci-dessous, on constate que pour un seuil de significativité de 5% le coefficient associe  Petal.Width est diffèrent de zero , par contre, le coefficient associé à la variable Petal.Length n'est pas diffèrent de zéro car sa p-value et supérieur de 5% de plus il a un intervalle de confiance qui contient le zero.

```{r}
res2 <- conf_dist(
  estimate = c(0.63897, -0.41249 )
  , df = c(96 , 96 )
  , stderr = c( 0.10560,  0.26325)
  , type = "linreg"
  , plot_type = "p_val"
  , n_values = 1e4L
  , est_names = c("Petal.Length", "Petal.Width")
  , conf_level = c(0.95, 0.90, 0.80)
  , null_values = c(0)
  , trans = "identity"
  , alternative = "two_sided"
  , log_yaxis = FALSE
  , cut_logyaxis = 0.05
  , xlab = "Regression coefficients"
  , together = TRUE
  , same_color = FALSE
  , plot_p_limit = 1 - 0.999
  , plot_counternull = FALSE
  , inverted = FALSE)

```
#-----------------------------------------------------------------------------
# coefficient de corrélation de PEARSON
#-----------------------------------------------------------------------------

Dans l'exemple ci-dessous  nous allons tester L'existence d'une relation linaire entre Sepal.Width et Petal.Length à travers le coefficient de corrélation de PEARSON.
Le coefficient de Pearson est un indice reflétant une relation linéaire entre deux variables continues. cet indice  varie entre- 1et 1 : 
-	0 indique une relation nulle entre les deux variables, 
-	une valeur négative (corrélation négative) signifiant que lorsque l’une des variables augmente, l'autre diminue; 
-	tandis que la valeur positive (corrélation positive) indique que les deux variables varient ensemble dans le même sens. 
les hypothèses du test de corrélation de de PEARSON sont les suivantes:

H0: Pas de corrélation entre les deux variables : P = 0         VS 
H1: Corrélation entre les deux variables : P !=0 

```{r}
cor.test(iris$Sepal.Width, iris$Petal.Length, alternative = "two.sided", method = "pearson")

#-----------------------------------------------------------------------------
# Resultats du coefficient de corrélation de PEARSON
#-----------------------------------------------------------------------------
#> Pearson's product-moment correlation

#> data:  iris$Sepal.Width and iris$Petal.Length
#> t = -7.4763, df = 98, p-value = 3.265e-11
#> alternative hypothesis: true correlation is not equal to 0
#> 95 percent confidence interval:
#> -0.7145027 -0.4607906
#> sample estimates:
#> cor 
#> -0.6026631 

```
#-----------------------------------------------------------------------------
# Interprétation des Résultats du coefficient de corrélation de PEARSON
#-----------------------------------------------------------------------------```

la corrélation observée dans cet échantillon entre le Petal.Length et le Sepal.Width  est de -0.6026.

La probabilité d'avoir une corrélation aussi élevée dans cet échantillon est de 3.265e-11. 

Etant donné que cette probabilité est faible (inférieure au seuil de significativité = 0.05), on peut rejeter H0 et conclure que la corrélation entre le Petal.Length et le Sepal.Width est significativement négative.


#-----------------------------------------------------------------------------
# Graphe
#-----------------------------------------------------------------------------
```{r}
res3 <- conf_dist(
  estimate = c(-0.6026631)
  , n = 100
  , type = "pearson"
  , plot_type = "p_val"
  , n_values = 1e4L
  , conf_level = c(0.95, 0.90, 0.80)
  , null_values = c(0)
  , trans = "identity"
  , alternative = "one_sided"
  , log_yaxis = FALSE
  , cut_logyaxis = 0.05
  , xlab = "Pearson correlation"
  , together = TRUE
  , plot_p_limit = 1 - 0.999
  , plot_counternull = FALSE)
```
le graphique ci-dessus, nous montre que pour un seuil de significativité de 5% le coefficient de Pearson de la population possède un intervalle de confiance qui ne contient pas le zéro.
D'où le rejet de l'hypothèses nulle


